臺灣高雄地方法院刑事判決　　　　　　　96年度訴緝字第79號
公　訴　人　臺灣高雄地方法院檢察署檢察官
被　　　告　乙○○
　　　　　　　　　　（現於臺灣高雄女子監獄執行中）
上列被告因違反毒品危害防制條例案件，經檢察官提起公訴（93
年度毒偵字第3887號），及同署移送併辦（93年度毒偵字第5684
、6564號、96年度毒偵字第356 號），被告就被訴事實為有罪之
陳述，本院合議庭裁定由受命法官獨任進行簡式審判程序，判決
如下：
    主  文
乙○○連續施用第一級毒品，處有期徒刑壹年，減為有期徒刑陸
月，如易科罰金，以銀元佰元即新臺幣玖佰元折算壹日。扣案
之第一級毒品海洛因貳包（驗餘淨重合計零點貳零公克）、殘餘
第一級毒品海洛因液針筒貳支，均沒收銷燬之。針筒壹支、夾鏈
袋拾壹個，均沒收。
    事  實
一、乙○○前因施用毒品案件，經本院以91年度毒聲字第1092號
    裁定令入戒治處所施以強制戒治，並於民國92年7 月2 日交
    付保護管束期滿，經臺灣高雄地方法院檢察署檢察官以92年
    年度戒毒偵字第65號為不起訴處分確定在案。其明知海洛因
    業經公告列為毒品危害防制條例第2 條第2 項第1 款第一級
    毒品，不得非法持有、施用，竟猶不知戒絕悔改，基於施用
    第一級毒品海洛因之概括犯意，自93年3 月間起至同年10月
    29日下午3 時30分許，回溯24小時內之某時點，連續在不詳
    地點施用海洛因，嗣於93年7 月15日晚間9 時許，在高雄市
    ○○○路998 號8 樓，為警查獲，經強制採尿送驗，呈嗎啡
    陽性反應；復於同年月16日（起訴書誤載93年6 月16日）凌
    晨零時50分許，在高雄市○○○路221 號龍成飯店215 室為
    警臨檢而查獲，並當場扣得海洛因2 小包（驗餘淨重0.20公
    克），甲基安非他命吸食器1 組、殘餘第一級毒品海洛因液
    注射針筒2 支、含甲基安非他命殘渣夾鏈袋1 個，經其同意
    採尿送驗，呈嗎啡陽性反應；又於同年10月29日下午2 時35
    分許，在高雄市新興區○○○路75號「瑞谷飯店」1106號房
    內查獲，並扣得注射針筒1 支、夾鏈袋11個，經其同意採尿
    送驗，呈嗎啡陽性反應。
二、案經高雄縣警察局岡山分局、高雄市政府警察局新興分局、
    三民第一分局報告臺灣高雄地方法院檢察署檢察官偵查起訴
    及同署移送併辦。嗣被告逃匿，經本院於93年11月10日、同
    年12月31日及96年1 月17日發布通緝，於96年4 月21日緝獲
    。
    理  由
一、本件係經被告乙○○於準備程序當庭表示認罪，而經本院裁
    定以簡式審判程序加以審理，依據刑事訴訟法第273 條之2
    、第159 條第2 項之規定，不適用傳聞法則有關限制證據能
    力之相關規定，合先敘明。
二、上開事實業經被告乙○○坦承不諱，且其先後3 次為警查獲
    所採集之尿液檢體，經送檢驗結果，均呈嗎啡陽性反應（按
    海洛因係由嗎啡經化學合成而製得，經注射進入人體後，因
    代謝分解成嗎啡，因此施打海洛因後，由尿液中檢驗結果仍
    為嗎啡反應），有高雄市立凱旋醫院93年7 月29日出具之高
    市凱醫檢字第02039 號煙毒尿液檢驗成績書暨毒品案件尿液
    送驗編號與真實姓名對照表各1 份（本案偵卷第38、39頁）
    、台灣檢驗科技股份有限公司93年8 月20日出具之報告編號
    KＺ000000000000號濫用藥物尿液檢驗報告暨列管毒品人口尿
    液檢體採集送驗紀錄表各1 份（見併案93年度毒偵字第5684
    號警卷）、高雄市立凱旋醫院93年11月12日出具之濫用藥物
    尿液檢驗報告暨高雄市政府警察局新興分局煙毒尿液送驗登
    記代碼對照簿各1 份（本院96年度訴緝字第79號卷第46、47
    頁）；又扣案之白粉2 包，送法務部調查局以化學呈色法及
    氣相層析質譜儀分析法檢驗結果，確係第一級毒品海洛因，
    亦有該局93年11月26日調科壹字第220018566 號鑑定通知書
    1 件（見本院訴字卷第121 頁）、扣案之注射針筒2 支，送
    高雄醫學大學附設中和紀念醫院以薄層色層分析法及氣體色
    層質譜分析法檢驗結果，確呈海洛因陽性反應，亦有該院93
    年11月16日出具之報告編號0000-000號檢驗報告1 份附卷可
    憑（見本院訴字卷第43頁）；復有被告所有供其分裝海洛因
    所用之夾鏈袋11個，供施用海洛因之用之注射針筒1 支，可
    資佐證，足見被告上開自白核與事實相符，應可採信。再被
    告有如事實欄所示之強制戒治執行完畢之情，有臺灣高等法
    院被告前案紀錄表在卷可佐，顯見其係於上開強制戒治執行
    完畢釋放後，5 年內再犯本件施用第一級毒品之罪，事證明
    確，被告犯行堪以認定，自應依法論科。
三、被告行為後，刑法第56條連續犯之規定，業於94年1 月7 日
    修正公布刪除，並於95年7 月1 日施行，則被告之犯行，因
    行為後新法業已刪除連續犯之規定，此刪除雖非犯罪構成要
    件之變更，但顯已影響行為人刑罰之法律效果，自屬法律有
    變更，依新法第2 條第1 項規定，比較新、舊法結果，仍應
    適用較有利於被告之行為時法律即舊法論以連續犯（最高法
    院95年第8 次刑事庭會議決議參照）。
四、按海洛因係毒品危害防制條例第2 條第2 項第1 款所明定之
    第一級毒品，不得非法持有、施用。核被告所為，係犯毒品
    危害防制條例第10條第1 項之施用第一級毒品海洛因罪。其
    施用第一級毒品海洛因前後持有海洛因之低度行為，應為施
    用海洛因之高度行為所吸收，均不另論罪。又其所為多次施
    用第一級毒品海洛因之犯行，時間緊接，所犯犯罪構成要件
    相同之罪名，顯係基於概括犯意反覆實施，應屬連續犯，依
    連續犯之規定，論以1 罪，並加重其刑。公訴意旨雖僅就被
    告於93年3 月間至同年7 月15日晚間10時回溯24小時某時止
    ，施用第一級毒品海洛因犯行起訴，而未就之後至同年10月
    29 日 下午3 時30分回溯24小時某時止之施用第一級毒品海
    洛因犯行起訴，然此部分之犯罪事實與起訴部分，有如前述
    之連續犯之裁判上一罪關係，並經檢察官移送併辦（95年度
    毒偵字第6564號），為起訴效力所及；又檢察官移送併辦之
    93年度毒偵字第5684號之被告犯罪事實係為本件起訴事實之
    一部，本院自應併予審究。爰審酌海洛因戕害身心，而被告
    前因施用毒品經送觀察、勒戒，強制戒治處分後，猶不思戒
    絕革除惡習，再為本件犯罪，顯未因前所受觀察勒戒之治療
    處分而記取教訓，惟其施用毒品所生危害，實以自戕身心健
    康為主，對於他人生命、身體、財產等法益，尚無明顯而重
    大之實害，兼衡其犯罪後坦承犯罪等一切情狀，各量處如主
    文所示之刑。
五、又被告上開犯罪時間在96年4 月24日以前，所犯為毒品危害
    防制條例第10條第1 項之罪，合於減刑條件，爰依中華民國
    96年罪犯減刑條例第2 條第1 項第3 款、第7 條規定減為如
    主文所示之刑。又「犯最重本刑為五年以下有期徒刑以下之
    刑之罪，依本條例規定減為六月以下有期徒刑、拘役者，應
    於為減刑裁判時，併諭知易科罰金折算之標準。」同條例第
    9 條定有明文，且是否准於易科罰金及其關於易科罰金之折
    算標準，均應依原判決時，所應適用法律有關是否准於易科
    罰金及其折算標準定之（臺灣高等法院96年6 月29日刑事庭
    庭長會議決議參照）。又被告行為時之刑法第41條第1 項前
    段及罰金罰鍰提高標準條例第2 條（現已刪除）係規定以銀
    元100 元至300 元折算1 日（即以新臺幣300 元至900 元折
    算1 日），而被告行為後之現行刑法第41條第1 項前段，則
    係規定以新臺幣1000元、2000元或3000元折算1 日，是經比
    較修正前、後之易科罰金折算標準，應以行為時即修正前之
    規定，較有利於被告。本院考量本件犯罪情節之輕重及被告
    係國中畢業、業商、家庭經濟狀況為小康等情況（見警詢筆
    錄基本資料欄），諭知如主文所示之易科罰金折算標準。
六、又扣案之第一級毒品海洛因2 包（驗餘淨重0.20公克）、殘
    餘第一級毒品海洛因液之針筒2 支（已無法單獨與其內壁所
    沾附含有海洛因成分分離），均係違禁物，不問屬於犯人與
    否，應依毒品危害防制條例第18條第1 項前段規定宣告沒收
    銷燬之。另扣案之夾鏈袋11個及針筒1 支，係被告所有供其
    分裝及施用第一級毒品所用海洛因之物，業據被告供明在卷
    （見併案93年度毒偵字第6564號警卷影卷），爰依刑法第38
    條第1 項第2 款規定宣告沒收。又關於沒收、追繳、追徵等
    諭知，不在減刑範圍以內（司法院院字第2787號(五)解釋參照
    ）。是本件沒收部分，毋庸為減刑之諭知，併予敘明。另扣
    案之甲基安非他命吸食器1 組、含甲基安非他命殘渣夾鏈袋
    1 個，雖為被告所有，惟係被告另案施用第二級毒品甲基安
    非他命之證物，與本件施用第一級毒品海洛因犯行無涉，自
    無庸於本案諭知沒收，併予敘明。
七、退併辦部分：
  (一)臺灣高雄地方法院檢察署96年度毒偵字第356 號移送併辦意
    旨略以：乙○○於95年12月19日晚間11時許，在高雄市○○
    路某處加油站之某處，施用第一級毒品海洛因1 次。嗣為警
    於95年12月20日下午3 時40分許，在高雄市三民區市○○路
    314 號前查獲，並扣得第一級毒品海洛因1 包（毛重0.2 公
    克）。認此部分施用第一級毒品行為，與上開施用毒品行為
    有集合犯之關係，而移送併辦。
  (二)惟查被告曾因毒品危害防制條例案件，經本院以94年度簡字
    第1271號判決判處有期徒刑4 月，如易科罰金，以銀元300
    元即新臺幣900 元折算1 日確定，並於95年5 月1 日入監服
    刑，至同年8 月21日因縮刑期滿執行完畢，有臺灣高等法院
    被告前案紀錄表在卷可按。前揭併辦施用毒品行為，係被告
    於95年8 月21日出監後所為。則被告在監服刑時，其人身自
    由因此受拘束，尚難認本件與併案部分係基於集合犯之單一
    犯意所為。是上開併案部分與本案既非基於集合犯之單一犯
    意而為之，自非集合犯而無裁判上一罪關係，併案部分尚非
    本件起訴效力所及，本院依法不得審究，應由臺灣高雄地方
    法院檢察署檢察官另為適法之處理。
據上論斷，應依刑事訴訟法第273條之1第1項、第299條第1項前
段，毒品危害防制條例第10條第1 項、第18條第1 項前段，刑法
第2 條第1 項前段、第11條，第38條第1 項第2 款、修正前刑法
第41條第1 項、第56條、中華民國96年罪犯減刑條例第2 條第1
項第3 款、第7 條、第9 條，修正前罰金罰鍰提高標準條例第2
條，判決如主文。
本案經檢察官甲○○到庭執行職務。
中　　華　　民　　國　　96　　年　　7 　　月　　25　　日
                  刑事第十四庭  法　官  施介元
以上正本證明與原本無異。
如不服本判決，應於判決送達後10日內，向本院提出上訴狀。
中　　華　　民　　國　　96　　年　　7 　　月　　25　　日
                                書記官  謝群育
附錄本判決論罪法條
毒品危害防制條例第10條第1項
施用第一級毒品者，處 6 月以上 5 年以下有期徒刑。
